【裁判字號】    98,訴,1040
【裁判日期】    980812
【裁判案由】    限制出境
【裁判全文】
臺北高等行政法院判決
                                      98年度訴字第1040號
                              .
原      告  甲○○
訴訟代理人  許進德律師  律師
            蘇夏曦律師  律師
被      告  財政部
代  表  人  乙○○部長）住同.
訴訟代理人  丁○○
            丙○○
上列當事人間限制出境事件，原告不服行政院中華民國98年3 月
30日院臺訴字第0980083602號訴願決定，提起行政訴訟，本院判
決如下：
    主  文
原告之訴駁回。
訴訟費用由原告負擔。
    事實及理由
一、事實概要：原告與訴外人游順龍、謝秀惠、劉淑琴、陳錦福
    為譽源工業股份有限公司（下稱譽源公司）法定清算人，該
    公司滯欠已確定之94及96年營業稅（均含滯納金及滯納利息
    ）合計新臺幣（下同）2,068,502 元，財政部臺灣省北區國
    稅局乃依稅捐稽徵法第24條第3 項規定，報由被告以98 年1
    月10日台財稅字第0980080557號函請內政部入出國及移民署
    （下稱移民署）限制原告與訴外人游順龍、謝秀惠、劉淑琴
    、陳錦福出境，並以同號函知渠等。原告不服，提起訴願，
    遭決定駁回，遂提起本件行政訴訟。
二、本件原告主張：(一)按「公司之清算，以董事為清算人。但本
    法或章程另有規定或股東會另選清算人時，不在此限。」公
    司法第322 條第1 項定有明文。又柯芳枝著之公司法論（下
    ）略以：「清算人與公司間之關係，既依民法有關委任之規
    定，故委任終止之法定事由發生時，如清算人死亡、破產或
    喪失行為能力，兩者間之委任關係消滅。又清算人亦得隨時
    向公司辭職，以終止委任契約。」。司法院83年1 月19日
    （83）秘台廳民三字第01534 號函釋規定：「公司法第380
    條第2 項明定撤回或撤銷認許之外國公司，其清算以外國公
    司在中國境內之負責人或分公司經理人為清算人，並依外國
    公司性質，準用該法有關各種公司之清算程序。故外國公司
    於上開法定清算人，因辭職或其他原故不能擔任清算人時，
    自得準用同法第81條、第113 條、第115 條、或第322 條第
    2 項之規定，由利害關係人聲請法院選派清算人，進行清算
    程序，以應事實需要。」，亦可知悉法定清算人會因辭職等
    事由而退任。(二)查原告已於96年4 月26日辭任譽源公司董事
    （即法定清算人）職務，有辭職書附卷可憑，是已終止原告
    與譽源公司間之委任關係，原告既非譽源公司之法定清算人
    ，原處分限制原告出境，自屬無據，應予撤銷等語，聲明求
    為判決撤銷訴願決定及原處分。
三、被告則以：(一)本件原告為譽源公司之董事，該公司滯欠94及
    96年度營業稅等3 筆，且截至97年12月25日止滯欠稅捐分別
    為1,313,446 元、354,924 元及400,132 元合計2,068,502
    元（含滯納金及滯納利息），繳款書分別於97年10月2 日、
    95年1 月20日及94年11月15日送達，限繳（展延）日期分別
    為97年10月30日、95年1 月15日及94年11月15日，各該稅款
    逾滯納期未繳納，亦未依法提起行政救濟，均已告確定。又
    該公司查無財產可供辦理禁止處分，依稅捐稽徵法第24條第
    3 項規定應限制該公司負責人出境；譽源公司經經濟部以97
    年1 月30日經授中字第0973466078號函廢止其公司登記在案
    ，依據公司法第26條之1 準用同法第24條規定，公司應行清
    算，又同法第334 條準用第83條第1 項規定應向法院聲報清
    算人就任，惟譽源公司章程並未規定清算人，股東會亦未決
    議選任清算人，且經臺灣板橋地方法院97年9 月22日板院輔
    民科字第065738號函覆該院並無受理譽源公司呈報清算人或
    清算終結，依公司法第322 條第1 項規定，應以全體董事為
    清算人，又依公司法第8 條第2 項規定，清算人在執行職務
    範圍內，亦為公司負責人，由於該公司滯欠稅款已達限制出
    境金額標準，依被告83年12月2 日台財稅第831624248 號函
    釋規定，以該公司全體董事即原告及訴外人游順龍、謝秀惠
    、劉淑琴、陳錦福等5 人為法定清算人，報請移民署限制原
    告等5 人出境，並無違誤。(二)應辦理限制出境之營利事業負
    責人，依公司法第322 條第1 項規定，公司之清算，以董事
    為清算人。但本法或章程另有規定或股東會另選清算人時，
    不在此限。又依被告68年7 月18日台財稅第34927 號函釋，
    應以依法得代表該營利事業之法定代理人為限，而依公司法
    第8 條第2 項及第334 條準用第84條之規定，清算人為公司
    負責人，有代表公司為訴訟上或訴訟外一切行為之權，是以
    清算期間，如有限制負責人出境必要時，應以清算人為限制
    出境對象，此亦為被告83年12月2 日台財稅第831624248 號
    函所明釋。本件譽源公司經經濟部廢止登記在案，該公司章
    程未規定清算人，股東會亦未選任清算人，原告既登記為該
    公司董事，該公司又查無財產可供辦理禁止處分，被告依稅
    捐稽徵法第24條第3 項前段及被告83年12月2 日台財稅第83
    1624248 號函規定，限制譽源公司全體董事（法定清算人）
    即原告出境，於法並無不合。(三)原告主張其已於96年4 月26
    日起辭去譽源公司董事職務，即終止原告與該公司間之委任
    關係，已非該公司之法定清算人云云。惟依經濟部所提供之
    譽源公司變更登記表影本資料，原告仍登記為該公司董事。
    譽源公司並未向主管機關辦理變更登記事宜，參照最高行政
    法院93年度判字第562 號判決意旨，董事或負責人之變更，
    就公司內部而言，其效力之發生固不以登記為生效要件，但
    依公司法第12條規定，公司設立登記後，有應登記之事項而
    不登記，或已登記之事項有變更而不為變更之登記者，不得
    以其事項對抗第三人。此等有關公司應登記事項如未加以登
    記，對公司外部之第三人，仍不得加以對抗，不論第三人係
    私人或行使公權力之機關均同。是以譽源公司未辦理原告董
    事解任變更登記，原告依法仍為該公司之董事，且為法定清
    算人，被告依法限制其出境，並無違誤等語，資為抗辯。並
    聲明求為判決駁回原告之訴。
四、兩造之爭點：原告於96年4 月26日向譽源公司辭去董事職務
    ，惟未向主管機關辦理變更登記，則原告是否仍為譽源公司
    董事而為限制出境之對象。
五、經查：
  (一)按「在中華民國境內居住之個人或在中華民國境內之營利事
    業，其已確定之應納稅捐逾法定繳納期限尚未繳納完畢，所
    欠繳稅款及已確定之罰鍰單計或合計，個人在新臺幣一百萬
    元以上，營利事業在新臺幣二百萬元以上者……得由財政部
    函請內政部入出國及移民署限制其出境；其為營利事業者，
    得限制其負責人出境。」「滯納金、利息、滯報金、怠報金
    、短估金及罰鍰等，除本法另有規定者外，準用本法有關稅
    捐之規定。」為稅捐稽徵法第24條第3 項及第49條前段所規
    定。次按「公司之經理人或清算人，股份有限公司之發起人
    、監察人、檢查人、重整人或重整監督人，在執行職務範圍
    內，亦為公司負責人。」「公司設立登記後，有應登記之事
    項而不登記，或登記之事項有變更而不為變更之登記者，不
    得以其事項對抗第三人。」「解散之公司除因合併、分割或
    破產而解散外，應行清算。」「公司經中央主管機關撤銷或
    廢止登記者，準用前三條之規定。」「清算人應於就任後十
    五日內，將其姓名、住所或居所及就任日期，向法院聲報。
    」「清算人之職務如左：一、了結現務。二、收取債權、清
    償債務。三、分派盈餘或虧損。四、分派賸餘財產。清算人
    執行前項職務，有代表公司為訴訟上或訴訟外一切行為之權
    。」「公司之清算，以董事為清算人。但本法或章程另有規
    定或股東會另選清算人時，不在此限。」「第83條至第86條
    、第87條第3 項、第4 項、第89條及第90條之規定，於股份
    有限公司之清算準用之。」分別為公司法第8 條第2 項、第
    12 條 、第24條、第26條之1 、第83條第1 項、第84條、第
    322 條第1 項及第334 條所明定。又「……二、查公司法第
    334 條及84條規定，清算人為執行清算職務，有代表公司為
    訴訟上或訴訟外一切行為之權，是以清算期間，應以清算人
    為法定代理人……如有限制負責人出境必要時，應以清算人
    為限制出境對象。」為被告83年12月2 日台財稅第83162424
    8 號函所明釋。該函釋與法律之規定無違，自得援用。
  (二)查譽源公司滯欠已確定之94及96年營業稅（均含滯納金及滯
    納利息）計2,068,502 元，有限制出境案件戶籍資料及欠稅
    情形表影本附北區國稅局卷可稽，其欠繳稅額已達限制欠稅
    營利事業負責人出境之標準，而該公司並無財產可供禁止處
    分，且譽源公司經經濟部以97年1 月30日經授中字第097346
    6078號函廢止公司登記，依公司法第24條及第26條之1 規定
    ，應進行清算，依譽源公司登記資料，原告與游順龍、謝秀
    惠、劉淑琴、陳錦福為董事，因該公司未以章程規定或由股
    東會另行選任清算人，且經臺灣板橋地方法院97年9 月22日
    板院輔民科字第065738號函查復未受理譽源公司呈報清算人
    或呈報清算終結，依公司法第322 條第1 項規定，應以譽源
    公司全體董事即原告與游順龍、謝秀惠、劉淑琴、陳錦福為
    法定清算人，被告所屬北區國稅局遂報由被告函請移民署限
    制原告出境，揆諸首揭說明，並無違誤。至於原告主張其於
    96 年4月26日向譽源公司辭去董事職務，即非該公司之法定
    清算人，且清算人亦得隨時向公司辭職云云。惟依被告提出
    之譽源公司變更登記表影本所載，原告仍為譽源公司董事。
    董事或負責人之變更，就公司內部而言，其效力之發生固不
    以登記為生效要件，惟此等公司應登記事項如未經登記，對
    公司外部之第三人，仍不得加以對抗，不論該第三人係私人
    或行使公權力之機關均同。是以譽源公司並未辦理原告董事
    解任變更登記，原告依法仍為該公司之董事，且為法定清算
    人。原告之主張，為不可採。
  (三)綜上所述，被告所為處分，並無違誤，訴願決定予以維持，
    亦無不合。原告訴請撤銷，為無理由，應予駁回。
六、據上論結，本件原告之訴為無理由，依行政訴訟法第98條第
    1 項前段，判決如主文。
中    華    民    國    98    年    8     月    12    日
                    臺北高等行政法院第二庭
                              審判長法  官  徐  瑞  晃
                                    法  官  蕭  惠  芳
                                    法  官  陳  金  圍
上為正本係照原本作成。
如不服本判決，應於送達後20日內，向本院提出上訴狀並表明上
訴理由，如於本判決宣示後送達前提起上訴者，應於判決送達後
20日內補提上訴理由書（須按他造人數附繕本）。
中    華    民    國    98    年    8     月    14    日
                                    書記官  賴  淑  真


司法院資訊處製作；財團法人民間司法改革基金會備份。
